【裁判字號】    97,易,799
【裁判日期】    971001
【裁判案由】    詐欺
【裁判全文】
臺灣高雄地方法院刑事判決               97年度易字第799號
公  訴  人  臺灣高雄地方法院檢察署檢察官
被      告  丁○○
                      樓之3
                    現另案在臺灣高雄第二監獄執行中
上列被告因詐欺案件，經檢察官提起公訴（97年度偵字第8643號
），嗣因被告就被訴事實為有罪之陳述，經本院合議庭裁定由受
命法官獨任依簡式審判程序審理，本院判決如下：
    主  文
丁○○幫助犯詐欺取財罪，處有期徒刑月，如易科罰金，以新
臺幣壹仟元折算壹日。
    事  實
一、丁○○明知金融機關帳戶之存摺與金融卡，若交付不熟識之
    人使用後，可能幫助犯罪集團掩飾或隱匿詐欺所得之財務，
    致被害人與警方追查困難，竟基於幫助詐欺罪之意思，由丁○○於民國96年10月底間某日，在不詳地點，將自己所有合
    作金庫商業銀行新興分行（下稱合作金庫銀行）帳號000000
    0000000 號存簿、金融卡與密碼等物提供予真實姓名年籍不
    詳之成年人所組成之詐騙集團，供作向不特定民眾詐財匯款
    之用。前揭詐欺集團取得帳戶後，該詐欺集團成員即共同基
    於意圖為自己不法所有之犯意聯絡，於：(一)96年12月24日上
    午10時30分許，由詐欺集團某成員佯裝係臺北市松山分局警
    員，以電話連絡乙○○，謊稱乙○○於96年間有輛黑色自小
    客車之交通違規案件罰緩未繳納，要求乙○○匯款進入指定
    帳戶。乙○○因此陷於錯誤，即依該犯罪集團成員之指示，
    匯入丁○○上揭合作金庫銀行帳戶新台幣（下同）36萬元；
    (二)96年12月25日10時許，復由該犯罪集團某成員佯裝係臺北
    市松山分局警員，以電話連絡甲○○，謊稱甲○○有筆華南
    銀行帳戶有問題，要求甲○○匯款進入指定帳戶，甲○○因
    此陷於錯誤，即依該犯罪集團成員之指示，分別匯入丁○○
    上揭合作金庫銀行帳戶90萬元、丙○○（待其到案後另為判
    決）之臺灣中小企業銀行帳戶50萬元。經乙○○、甲○○於
    事後查證，始知受騙。
二、案經高雄市政府警察局新興分局移送臺灣高雄地方法院檢察
    署檢察官偵查起訴。
    理  由
一、按本案被告丁○○所犯係死刑、無期徒刑、最輕本刑為3 年
    以上有期徒刑以外之罪，其於準備程序就前揭被訴事實為有
    罪之陳述，經受命法官告知簡式審判程序之旨，並聽取其與
    公訴人之意見後，本院認無不得或不宜改依簡式審判程序進
    行之情形，爰依刑事訴訟法第273 條之1 第1 項規定，裁定
    本件由受命法官獨任進行簡式審判程序，合先敘明。
二、上揭提供帳戶供詐欺集團取得詐得款項之事實，業據被告丁○○於本院審理中坦承不諱，且經證人即被害人甲○○於警
    詢中證述其遭詐騙等情甚詳，及證人劉玉琴於警詢中之證述
    明確（見警卷第23頁至第24頁、第31頁至第32頁），並有被
    害人乙○○之臺灣銀行匯款回條聯、甲○○存款之存款憑條
    、匯款回條、被告丁○○前揭合作金庫銀行帳戶之開戶資料
    及交易明細表等附卷可稽（見警卷第9 頁至第11頁、第28頁
    、第35頁），足認被告上開自白與事實相符，堪予採為本案
    論罪科刑之依據。本件事證明確，被告之犯行洵堪認定，應
    依法論科。
三、按刑法上之幫助犯，係對於犯罪與正犯有共同之認識，而以
    幫助之意思，對於正犯資以助力，而未參與實施犯罪之行為
    者而言；亦即幫助者對於被幫助者之犯罪行為，予以物質或
    精神上之支持，而使其得以或易於實現構成要件，或使其行
    為造成更大之損害，即屬之。準此，幫助犯之幫助行為應係
    指實施構成要件以外之行為，若係實施構成要件之行為，則
    非幫助行為，而係共同正犯行為。查本案被告丁○○基於幫
    助之故意，提供其申請之合作金庫銀行帳戶金融機構之存摺
    、金融卡及密碼，交與上開詐騙集團使用，雖然使得該詐騙
    集團得基於詐欺取財之犯意，以被告所提供之上開帳戶，向
    被害人詐取財物，並規避檢警機關之追緝，而遂行詐欺取財
    之犯行。然本案詐騙集團成員均未到案，就現存之證據資料
    而言，並無證據證明被告為該集團之成員，雖被害人等確實
    匯款至被告前揭帳戶內，業如前述，而被告提供前揭帳戶供
    人使用之行為，並不等同於向被害人施以欺罔之詐術行為，
    且亦無證據證明被告有參與詐欺取財犯行之構成要件行為，
    衡諸前揭說明，自應論以幫助犯，合先敘明。是核被告所為
    ，係犯刑法第30條第1 項、第339 條第1 項之幫助詐欺取財
    罪，其以一次交付帳戶之幫助行為，為他人之多次詐欺取財
    犯行提供助力，而侵害數法益，為刑法第55條之想像競合犯
    ，僅從一幫助詐欺取財處斷。又被告之幫助行為，衡諸其所
    犯係構成要件以外之行為，參與犯罪之情節尚屬輕微，爰依
    刑法第30條第2 項規定，按正犯之刑減輕之。爰審酌被告曾
    因強盜案，經臺灣高雄少年法院94年度少訴字第17號判處有
    期徒刑5 年4 月確定，96年4 月3 日因縮短刑期假釋出監，
    有本院院內索引卡紀錄表報表、臺灣高等法院被告前案紀錄
    表各1 份在卷可按（見本院審易字卷第6 頁至第12頁），雖
    不構成累犯，惟其於假釋期間，猶不知謹言慎行，將其申請
    之帳戶提供給不法份子使用，使不法之徒得用以詐騙被害人
    財物及致檢警難以追緝，助長詐騙之犯罪風氣，且因而致被
    害人受騙損失金錢，被害金額高達126 萬元，損害非輕，實
    有可議，惟念其年紀尚輕，智慮非深，犯後坦承犯行，且有
    悔過之意等情，爰量處如主文所示之刑，並綜合考量被告係
    國中畢業（見警卷第7 頁），目前仍在監執行，及其上開犯
    罪情節等相關情狀，諭知如主文所示之易科罰金之折算標準
    ，以資懲儆。至被告所有供本件詐騙匯款使用之前揭帳戶存
    摺及提款卡等物，係被告幫助犯罪所用之物，惟已非被告所
    有，且非違禁物，爰不另為沒收之宣告，併予敘明。
四、同案被告丙○○部分另結。
據上論斷，應依刑事訴訟法第299 條第1 項前段，刑法第30條第
1 項前段、第2 項、第339 條第1 項、第55條、第41條第1 項前
段，刑法施行法第1 條之1 ，判決如主文。
本案經檢察官程明慧到庭執行職務。
中    華    民    國    97    年    10    月    1    日
                  刑事第二庭    法  官  呂明燕
以上正本證明與原本無異。
如不服本判決應於收受本判決後10日內向本院提出上訴書狀，並
應敘述具體理由，如未敘述上訴理由者，應於上訴期間屆滿後20
日內補提理由書狀於本院（均須按他造當事人之人數附繕本）「
切勿逕送上級法院」。
中    華    民    國    97    年    10    月    1    日
                                書記官  陳瓊芳
附錄本判決論罪之法條：
中華民國刑法第339條
意圖為自己或第三人不法之所有，以詐術使人將本人或第三人之
物交付者，處5 年以下有期徒刑、拘役或科或併科1 千元以下罰
金。
以前項方法得財產上不法之利益或使第三人得之者，亦同。
前二項之未遂犯罰之。


司法院資訊處製作；財團法人民間司法改革基金會備份。
